# 求助chenyiwei老师及各位大神：关于非同一控制下企业合并的账务处理

提问人：jo 的大头 时间：2017-03-17 15:16:47
假设A公司于 2016 年 5 月 31 日用 84 万元收购B公司70%的股权，收购日B公司实收资本 100 万，未分配利润 20 万，净资产 120 万，净利润 20 万。（这里不考虑账面价值与公允价值的差异） 2016 年 12 月 31 日，B公司实收资本 100 万，未分配利润 50 万，净资产 150 万，净利润 50 万，那么A公司在次年做合并报表抵消分录的时候：
（ 1 ）模拟权益法 借：长期股权投资 21 万=（50-
20 ）*0.7 贷：投资收益 21 万 （ 2 ）内部抵消 借：实收
资本 100 借：少数股东损益 29 万 借：投资收益 21 万 贷：长期股权投资 105 万 贷：少数股东权益 45 万 这种分录是不是错误的，我外行，搞不清楚。 这种分录抵消完之后，少数股东权益是 45 万，等于子公司的期末净资产 150 万的30%。但当期确认的少数股东损益为 29 ，是B公司全年净利润的30%+B公司1-5月净利润的70%，这明显不合理，再加上期初少数股东权益为0 ，本期少数股东损益为 29 ，期末少数股东权益是 45 ，不符合逻辑关系。请版主大人和各位大神帮我指出错误，小弟不甚感激，谢谢！！

回答人：chenyiwei
少数股东损益只能依据购买日后被购买方的净利润计算，即 30 万*30%=9万。你的抵销分录中“借：少数股东损益 29 万”应改为“借：
少数股东损益 9 万，借：购买日未分配利润 20 万”。

提问人：jo 的大头 时间：2017-03-18 15:39:58
谢谢cheyiwei老师，但是借：购买日未分配利润 20 万 这个分录会直接影响未分配利润，而且所有者权益表中未分配利润和少数股东权益都会不平，是得在未分配利润那一列中“所有者投入和减少资本-其他”中填一个-20万，在少数股东权益那一列中“所有者投入和减少资本-其他”中填一个 36 万。是这样的吗

回答人：chenyiwei
非同一控制下企业合并以现金作为对价支付方式时，不会在购买日影响归属母公司股东的净资产（产生负商誉的情形除外），所以不会导致未分配利润变动。少数股权 36 的增加体现为“所有者投入和减少资本——其他”。

提问人：jo 的大头 时间：2017-03-19 11:35:32
chenyiwei老师，我这个人太外行了，不是很理解哈 在合并抵消分录中录入“借：购买日未分配利润 20 万 ”那未分配利润不是减少了20 万吗，所有者权益表中，未分配利润年初+本年净利润跟期末未分配利润不就差了个 20 万了吗（不考虑盈余公积之类的），这 20万要放哪里呢

回答人：chenyiwei
非同一控制下合并中，被购买方的净利润从购买日起才能纳入购买方的合并报表，相应地，期末未分配利润的累积也仅限于购买日后实现的净利润。被购买方在购买日的未分配利润应当与长期股权投资抵销。